【裁判字號】    97,易,3351
【裁判日期】    970929
【裁判案由】    詐欺
【裁判全文】
臺灣臺中地方法院刑事判決              97年度易字第3351號
公  訴  人  臺灣臺中地方法院檢察署檢察官
被      告  乙○○
上列被告因詐欺案件，經檢察官提起公訴（97年度偵字第7800號
），被告於準備程序中，為有罪之陳述，並聽取當事人意見後，
本院合議庭裁定受命法官獨任進行簡式審判程序審理，本院判決
如下：
    主    文
乙○○幫助意圖為自己不法之所有，以詐術使人將本人之物交付
，處有期徒刑肆月，如易科罰金，以新臺幣壹仟元折算壹日。
    犯罪事實
一、乙○○於民國97年1 月間，雖可預見一般收購他人金融帳戶
    使用之行徑，常與財產犯罪有密切關聯，亦可預見該人收取
    得帳戶之目的係為掩飾不法犯行，避免有偵查犯罪權限之執
    法人員循線查緝，以確保犯罪所得之不法利益，並掩人耳目
    ，竟仍以縱有人以其金融帳戶作為詐欺取財之犯罪工具，亦
    不違背其本意之幫助犯意，與自稱「張小姐」之身分不詳之
    人聯絡後，於97年1月4日，將其所使用之合作金庫南豐原分
    行帳戶（帳號：0000000000000 號）之存摺、提款卡、密碼
    及個人之身分證、健保卡影本等物，以快遞寄送之方式，交
    給不詳之「順發企業」。嗣後，取得上開帳戶提款卡及密碼
    等物之人，與其所屬犯罪集團之其他成員共同基於意圖為自
    己不法所有之犯意聯絡，於97年1月7日上午7 時許，以電話
    向丙○○詐稱：其子在軍中與人發生車禍，急需金錢和解云
    云，致丙○○不疑有他，乃依其通知匯款新臺幣9 萬6700元
    至乙○○之上開帳戶。而款項一經匯入後，旋即遭詐騙集團
    成員領出。丙○○事後始知上當，經報警處理，而由警循線
    查知上情。
二、案經臺中縣警察局豐原分局報請臺灣臺中地方法院檢察署檢
    察官偵查起訴。
    理      由
一、按「被告以外之人於審判外之陳述，雖不符前四條之規定，
    而經當事人於審判程序同意作為證據，法院審酌該言詞陳述
    或書面陳述作成時之情況，認為適當者，亦得為證據。當事
    人、代理人或辯護人於法院調查證據時，知有第159條第1項
    不得為證據之情形，而未於言詞辯論終結前聲明異議者，視
    為有前項之同意。」刑事訴訟法第159條之5定有明文。查被
    害人丙○○於警詢所製作之筆錄並未經檢察官、被告聲明異
    議，且審酌其於警詢時作成筆錄之情況亦屬適當，且無顯不
    可信之情況，依上開規定，被害人丙○○於警詢時所為筆錄
    內容俱有證據能力，合先敘明。
二、訊據被告乙○○對於在上揭時、地交付存摺、提款卡、密碼
    及個人之身分證、健保卡影本等物供他人使用之犯罪事實坦
    承不諱，被告於本院審理時坦承稱：「97年1月4日我就將上
    開帳戶的存摺、提款卡、密碼及個人之身分證、健保卡影本
    寄出去，都不在我身上，所以之後都不是我去提領的」等語
    。核與被害人丙○○於警詢中指述遭不詳人等詐騙取財等情
    相符，並有被害人丙○○提出之合作金庫銀行存款憑條影本
    一張、被告乙○○合作金庫銀行（帳號：0000000000000 號
    ）新開戶建檔登錄單及交易資料查詢單影本各一份在卷可稽
    ，足見被告自白與事實相符。況按刑法上之故意，可分為直
    接故意與不確定故意（間接故意），所謂「不確定故意」，
    係指行為人對於構成犯罪之事實，預見其發生而其發生並不
    違背其本意者，刑法第13條第2項定有明文。查邇來利用刮
    刮樂、信用貸款及退稅等名義詐欺取財之犯罪類型層出不窮
    ，該等犯罪，多數均係利用人頭帳戶作為出入帳戶，並經媒
    體廣為披載，被告係成年且智力成熟之人，對於他人利用上
    開存摺、提款卡、密碼作為犯詐欺取財罪之出入帳戶等情，
    能預見其發生且其發生不違背其本意，竟仍將其前開帳戶提
    供給前揭不詳年籍之人，足見被告有容任該人利用其帳戶犯
    詐欺取財罪之不確定故意，允無疑義。本案事證明確，被告
    犯行洵堪認定。
二、按刑法上之幫助犯，係指以幫助之意思，對於正犯資以助力
    ，而未參與實施犯罪之行為，且幫助犯之幫助行為，對於正
    犯之犯罪實施，僅須具有助成或促成之作用為已足，不以具
    體之有效性為要件。查被告乙○○將前開銀行帳戶存摺、提
    款卡、密碼交付予他人，供用以詐欺取財，其本身並未參與
    詐欺取財之犯罪行為，顯係以幫助之意思，參與詐欺取財罪
    構成要件以外之行為，為幫助犯。核其所為，係犯刑法第30
    條第1項前段、第339條第1 項之幫助詐欺取財罪嫌。其所犯
    係幫助他人犯詐欺取財罪，依刑法第30條第2 項之規定，減
    輕其刑。爰審酌被告乙○○最近五年未曾受有期徒刑以上刑
    之執行，其明知目前社會上詐騙集團犯案猖獗，時有利用人
    頭帳戶詐欺或恐嚇取財之情事，竟仍率爾為將其金融機構帳
    戶供他人使用，使犯罪難以查緝，等同助長犯罪，對社會秩
    序危害非輕，稽其犯罪之動機、目的、手段、被害人受騙金
    額之多寡程度等及念被告於犯罪後坦承犯行，應有認錯悔過
    之意，且其並未實際參與詐欺取財之犯罪，可責難性較小等
    一切情狀，量處如主文所示之刑，並諭知易科罰金之折算標
    準，以示懲儆。
據上論斷，應依刑事訴訟法第299條第1項前段，刑法第30條第1
項前段、第2項、第339條第1項、第41條第1項前段，刑法施行法
第1條之1，判決如主文。
本案經檢察官甲○○到庭執行職務。
中    華    民    國    97    年    9     月    29    日
                  刑事第三庭  法  官   黃松竹
上正本證明與原本無異。
如不服本判決，應於收受送達後10日內向本院提出上訴書狀（應
敘述具體理由並附繕本）。
上訴書狀如未敘述理由，應於上訴期間屆滿後20日內補提理由書
於本院。
                              書記官   黃毅皓
中    華    民    國    97    年    9     月    29    日
附錄論罪科刑法條
刑法第339條第1項
意圖為自己或第三人不法之所有，以詐術使人將本人或第三人之
物交付者，處五年以下有期徒刑、拘役或科或併科一千元以下罰
金。
以前項方法得財產上不法之利益或使第三人得之者，亦同。
前二項之未遂犯罰之。


司法院資訊處製作；財團法人民間司法改革基金會備份。
